【裁判字號】    92,上易,339
【裁判日期】    920326
【裁判案由】    傷害
【裁判全文】
臺灣高等法院臺中分院刑事判決                    九十二年度上易字第三三九號
    上  訴  人  臺灣台中地方法院檢察署檢察官
    被      告  乙○○○○T.
    選任辯護人  徐曉萍律師
右上訴人因傷害案件，不服臺灣台中地方法院九十一年度易字第二五五四號中華民國
九十二年一月十日第一審判決（起訴案號：臺灣台中地方法院檢察署九十一年度偵字
第一七一○一號），提起上訴，本院判決如左：
      主  文
上訴駁回。
      理  由
一、本件公訴意旨略以：被告（TIMOTHY HOLMES）與被害人丙○○之前夫，雙方間因
    小孩之監護權問題而時起爭執，於民國九十一年七月二十七日十一時許，洪斯提
    姆前往位於臺中縣豐原市○○路二五五巷三十號被害人丙○○之住處，欲載走其
    子而雙方再次產生口角，洪斯提姆竟基於傷害人身體之犯意，以徒手捏住丙○○
    之脖子，並將其壓倒在地，另一手則壓住其左手脕，致其受有左脕部瘀傷、右手
    部及右前臂瘀傷等傷害，因認被告涉有刑法第二百七十七條第一項之傷害罪嫌云
    云。
二、訊據被告洪斯提姆堅決否認有右揭傷害犯行，並辯稱：當天其行使探視權，被害
    人不讓其帶其子甲○○外出，兩人發生爭執，被害人將其眼鏡拿走，因為其是深
    度近視，必須拿回眼鏡，所以其以手按住被害人的手掌虎口，但其不認為有致被
    害人瘀傷，其拿回眼鏡時有用力所以有推被害人一下。但與被害人並無其他肢體
    衝突，亦無傷害被害人之故意，其於警訊中並未供述與被害人發生扭打，可能係
    翻譯的問題等語。公訴人認為被告有傷害被害人丙○○之行為，係以被告於警訊
    中已經坦承有與丙○○發生爭執及拉扯，且被害人丙○○指訴其所受之傷害稱確
    實係被告所傷，並有丙○○所提出之行政院衛生署豐原醫院所出具之診斷證明書
    一份在卷可憑，為其依據。
三、按犯罪事實應依證據認定之，無證據不得推定其犯罪事實；不能證明被告犯罪或
    其行為不罰者應諭知無罪之判決，刑事訴訟法第一百五十四條及第三百零一條第
    一項分別定有明文。又按認定犯罪事實所憑之證據，雖不以直接證據為限，間接
    證據亦包括在內，然而無論直接證據或間接證據，其為訴訟上之證明，須於通常
    一般人均不致有所懷疑，而得確信其為真實之程度者，始得據為有罪之認定，倘
    其證明尚未達到此一程度，而有合理之懷疑存在時，即難遽採為不利被告之認定
    ，此已有最高法院七十六年度台上字第四九八六號可資參照。又採用情況證據認
    定犯罪事實，須其情況與待證事實有必然結合之關係，始得為之，如欠缺此必然
    結合之關係，其情況猶有顯現其他事實之可能者，據以推定犯罪事實，即非法之
    所許。
三、經查：
  (一)被害人丙○○於警訊指稱、被告於上開時地，在屋內以手按伊脖子，將伊壓在地
    上，在拉扯中造成伊腕部、右前臂瘀傷云云（見偵查卷第五頁），於偵查中指稱
    ：案發當日伊與被告在住處廚房為小孩的事起爭執，被告當天要把小孩抱走上機
    車，伊與被告拉扯，為了拖延時間等警察來，伊將被告眼鏡拿下來，被告一隻手
    掐住伊的脖子，將伊壓在地上，另一隻手壓住伊的左手腕，右前臂是拉扯時受傷
    的，被告毆打伊的過程，只有小孩看到云云（見偵查卷第十一頁），並提出行政
    院衛生署豐原醫院之診斷證明書一份為證（見偵查卷第七頁），本院審之上開診
    斷證明書，被害人所受傷害為「左腕部瘀傷、右手部右前臂瘀傷」，而被害人上
    開指訴亦坦承其於上開時地搶取被告之眼鏡，被告欲拿回眼鏡而與被害人發生拉
    扯，故被害人上開傷害是否係被告基於傷害故意所為即非無疑。
  (二)證人即被告及被害人之子甲○○於本院隔離訊問時證稱：「（問：當時你是在家
    門口看到？還是在家外面的馬路看到的？）在外面。（問：是否當天你爸爸要帶
    你出去？）是的。（問：你爸爸是否騎摩托車？）是的。（問：你爸爸的摩托車
    有無倒？）沒有。（問：你爸爸去拿眼鏡的時候，離你多遠？是否可以看清楚？
    ）看得到，但是我不想看，所以我就跑出去。（問：你爸爸去拿眼鏡的事情，你
    有看到爸爸打媽媽？）沒有。（問：爸爸有無用手掐住媽媽的脖子，並把媽媽壓
    倒在地？）沒有。（問：為何你在原審說你有看到爸爸掐住媽媽的脖子，並壓倒
    在地上？）那是另外一次。（問：這次有無看到爸爸打媽媽？）我沒有看清楚。
    」等語（見本院卷第四三至四四頁），從證人上開證詞可知證人甲○○並無眼見
    被告以手掐住被害人脖子並將被害人壓倒在地之過程。另被告若果真如被害人所
    指訴以手掐住被害人脖子並將被害人壓倒在地，衡情被害人應會掙扎抵抗，致使
    被告再度施力才能將被害人壓倒在地，則此過程應會造成被害人脖子受有傷害，
    然依被害人上開診斷證明書之記載內容，被害人脖子並無任何傷害，故被害人上
    開指訴顯與所受傷害不符，尚不足採信。
  (三)被告雖於警訊中供稱：「當時我騎摩托車離開前妻住處約十二公尺，她追上來撲
    上摩托車，導致摩托車倒地，她便趁機拿走我的眼鏡，我想要拿回眼鏡，便追回
    前妻住處與她發生扭打，有沒有按壓她在地上我不記得，之後我拿走眼鏡便騎摩
    托車離開----她身上的瘀傷可能是我當時為了要拿回我的眼鏡抓她的手臂造成的
    」等語（見偵查卷第六頁背面），其上開供述案發過程與在本院所述過程相符，
    而其雖於警訊中供稱與被害人發生扭打，然本院審之被告係外國人，上開扭打二
    字，顯係翻譯所用，尚無法據此推認被告於警訊中已坦承有毆打被害人之犯行，
    附此敘明。
  (四)綜上所述，被告於上開時地確實因被害人搶走其眼鏡，其為了拿回眼鏡而與被害
    人發生拉扯，然尚難據此推認被告有毆打被害人之故意；另被害人脖子並未受有
    任何傷害，且證人甲○○於本院亦證稱並未看見被告以手掐住被害人脖子並將被
    害人壓倒在地，亦未看見被告毆打被害人等語，故被害人上開指訴尚難採信。此
    外復查並無其他積極證據足資證明被告確實有上開傷害犯行，從而被告上開犯罪
    應屬不能證明。原審判決理由敘述「而證人甲○○於法庭陳述完畢之後，經被告
    以溫和之語氣告知應誠實陳述時，甲○○竟低頭不敢正視被告，本院觀察甲○○
    之態度，認為甲○○上開證詞應非誠實陳述，其證詞不可採信。」等語，而原審
    所眼見之上開過程未經合法勘驗程序並記載於筆錄中，且證人甲○○低頭不敢正
    視被告，究竟係如實證述害怕遭被告責罵？或虛偽證述不敢面對被告？尚難定論
    ，原審自應續行合法證據調查程序查明後，始能作為自由心證之基礎資料，原審
    未經上開合法證據調查程序，遽引為自由心證之證據資料雖有未洽，然本院核之
    原審認定被告上開傷害犯行不能證明之結論並無不當，檢察官上訴仍依證人甲○
    ○於原審之證詞指摘被告涉有上開傷害犯行，為無理由，應予駁回。
四、據上論斷，應依刑事訴訟法第三百六十八條，判決如主文。
本案經檢察官丁○○到庭執行職務。
中      華      民      國      九十二      年    三    月    二十六    日
                                   臺灣高等法院臺中分院刑事第八庭
                                         審判長法  官  羅  得  村
              法  官  黃  文  進
                                               法  官  陳  毓  秀
右正本證明與原本無異。
不得上訴。
                                               書記官  吳  宗  玲
中      華      民      國    九十二     年      三       月   二十七   日
                                                                        Ｆ


司法院資訊處製作；財團法人民間司法改革基金會備份。
